臺灣嘉義地方法院民事判決　九十三年度訴字第三○七號
　　原　　　告　行政院農業委員會林務局嘉義林區管理處
　　法定代理人　丙○○
　　訴訟代理人　許明城
　　　　　　　　甲○○
　　被　　　告　乙○○　　　住.
　　訴訟代理人　劉意律師
　　　　　　　　孫則芳律師
右當事人間交還土地等事件，於民國九十三年十一月九日經言詞辯論終結，本院判決
如左：
    主      文
原告之訴駁回。
訴訟費用由原告負擔。
    事實及理由
一、原告起訴主張：被告未經原告同意，無權占有原告所管轄之嘉義縣大埔事業區第
    一三六號林班地如附圖所示甲部分（面積約一二‧七五公頃）之土地（下稱系爭
    土地），並濫植麻竹、桂竹等，經原告發現後，於民國六十三年十二月立切結書
    ，承諾絕不擴大墾植範圍，如系爭土地內有盜伐、濫墾、火災、放牧等危害森林
    事件發生時，被告自當報請原告查究處理，如有隱瞞，願負賠償責任，並由原告
    收回林地。惟原告發現被告在系爭土地內墾植，砍除原有麻竹、桂竹，改種檳榔
    ○．六一四公頃，且未依上開切結書向原告報請處理，被告顯已違約，原告自得
    收回土地係屬無權占有，爰依所有人之物上請求權之法律關係，聲明請求（一）
    被告應將系爭土地上之地上物剷除完畢，恢復林地原狀後，交還給原告；（二）
    被告應賠償原告八萬六千一百十四元之不當得利使用費；（三）願供擔保請准宣
    告假執行。
二、被告則以：系爭土地為被告向原告合法承租之林班地墾殖，絕未擅自濫墾種植檳
    榔，如土地上有檳榔樹，應是自然生成。且系爭土地上檳榔樹數目不多，不影響
    水土保持，原告藉此收回土地，為權利濫用。又若原告認檳榔為被告栽種，應依
    民事訴訟法第二百七十七條規定，負舉證證明等語置辯，並聲明：（一）原告之
    訴駁回。（二）如受不利判決，願供擔保請准宣告免為假執行。
三、按當事人主張有利於己之事實者，就其事實有舉證之責任，民事訴訟法第二百七
    十七條前段定有明文。民事訴訟如係由原告主張權利者，應先由原告負舉證之責
    ，若原告先不能舉證，以證實自己主張之事實為真實，則被告就其抗辯事實即令
    不能舉證，或其所舉證據尚有疵累，亦應駁回原告之請求，最高法院十七年上字
    第九一七號判例可資參照。
四、查依原告提出之被告所立切結書第一條至第四條記載：「絕不擴大切結面積暨增
    切結欉（株）數，如有新墾擴墾，由林區管理處剷除本切結竹林，並收回林地，
    絕無異議。」，「本切結面積範圍內之林木，本人願無條件負保管之責（樹木、
    株樹、另具點交表）」，「本切結面積範圍內如有盜伐、濫墾、火災、放牧等危
    害森林案件情事發生時，切結人自當報請主管工作站查究處理，如有隱瞞願負賠
    償責任，並由林區管理處收回土地」，「本切結竹林採取主副產物時，本人同意
    依照臺灣區國有林產物處分規則第八條第六款之規定，申請核准並於繳納價金後
    採取，如有故違，願意受政府依法處理，絕無異議。」，足證原告有同意被告使
    用系爭土地，惟不得違反切結書內容，是被告使用系爭土地，非無權占有。再原
    告除僅提出檳榔樹相片外，並未能提出證據證明系爭土地上之榔樹係被告所植，
    並據原告陳明（詳本院九十三年十一月九日言詞辯論筆錄），則原告既未能舉證
    證明被告有違反切結書內容之事實，自難收回系爭土地。另原告主張被告無權占
    用系爭土地，並在土地上種植檳榔樹，自應賠償原告五年期間內之相當於租金之
    不當得利云云，惟原告既未能證明檳榔樹為被告所植且得有利益，則原告請求被
    告給付相當於租金之不當得利，即屬無據，故原告前開之主張自不足採。
五、綜上所述，原告無法證明被告有違反切結書之事由，且未能明被告有從系爭土地
    獲有相當於租金之利益，從而，本件原告本於民法第七百七十六條所有人之物上
    請求權及不當得利之法律關係，請求被告將系爭土地上之地上物剷除完畢，恢復
    林地原狀後，交還林地給原告，並賠償原告八萬六千一百十四元之不當得利使用
    金，即無理由，應予駁回。原告之訴既經駁回，其假執行之聲請即失所附麗，應
    併予駁回。
六、訴訟費用裁判之依據：民事訴訟法第七十八條。
中　　　華　　　民　　　國　　九十三　　年　　 十一 　　月　　二十三　　日
~B臺灣嘉義地方法院民事第二庭
~B　　法　官　張　育　彰
右為正本係照原本作成。
如對本判決上訴須於判決送達後廿日內向本院提出上訴狀。
中　　　華　　　民　　　國　　九十三　　年　　 十一 　　月　　二十三　　日
~B　　書記官　馮　澤　文
